【裁判字號】    99,消債抗,119
【裁判日期】    991126
【裁判案由】    更生事件
【裁判全文】
臺灣臺北地方法院民事裁定           99年度消債抗字第119號
抗  告  人  林秋冠
代  理  人  林淑娟律師
上列抗告人因消費者債務清理事件聲請更生，對於中華民國99年
11月2日本院99年度消債更字第131號裁定提起抗告，本院裁定如
下：
    主  文
抗告駁回。
抗告費用新臺幣壹仟元由抗告人負擔。
    理  由
一、按債務人對於金融機構因消費借貸、自用住宅借款、信用卡
    或現金卡契約而負債務，在聲請更生或清算前，應提出債權
    人清冊，以書面向最大債權金融機構請求協商債務清償方案
    並表明共同協商之意旨，為本條例第151條第1項所明定。又
    自債務人提出協商請求之翌日起逾三十日不開始協商，或自
    開始協商之翌日起逾九十日協商不成立，債務人得逕向法院
    聲請更生或清算，本條例第153條亦有明文。而本條例所訂
    之前置協商程序，揆其立法意旨無非認債務人對於金融機構
    因前開原因所負欠債務，其法律關係較為單純明確，金融機
    構並已訂有債務協商機制，如能協商成立，債務人不需依本
    條例聲請更生或清算，可疏減法院負擔，有效分配司法資源
    ，並使債務人得自主解決其債務，爰就此部分採行協商前置
    主義。協商前置之立法意旨在疏減法院負擔，而責由最大債
    權銀行介入以求當事人間得自主解決債務，各當事人自兼負
    有最大的誠實協力義務，以形成協商成立，是債務人於法院
    裁准消費者債務清理程序開啟前，基於謀求自身經濟生活更
    生之目的，當以積極誠實之態度，配合銀行、法院進行各項
    程序。苟債務人為直接進入更生程序，而於前置協商程序時
    ，故意使協商破裂，雖有債務協商不成立之形式，然藉由脫
    法方式造成此等結論，難謂債務人有進行債務清理之誠意可
    言，債務人尚不得執此可歸責於己之事由，以脫法方式逕援
    引本條例第153條後段規定主張最大債權銀行協商不成立，
    逕向法院聲請更生或清算。
二、抗告意旨略以：原裁定認定之日常生活費新台幣（下同）20
    ,152元過低。且抗告人因民國98年9月起變為約聘人員，每
    日薪資新台幣（下同）2,000元，每月工作19至20天，每月
    薪水僅約20,000元，目前每月仍借款來還債務，原審認定抗
    告人每月收入35,000元，而認抗告人無還款誠意，實有未當
    。又協商當時怕無力負擔，故未答應，之後仍與銀行談個別
    協商，卻金額更高，抗告人更無法負擔。復因抗告人父親過
    世，籌措喪葬費用，於99年9月29日起停職，等就緒後始能
    工作，為此提起抗告，請求廢棄原裁定，准予更生聲請云云
    。
三、經查：
  (一)抗告人陳報97年起任職於安可瑞股份有限公司，月薪24,000
    元云云，然依據臺灣土地銀行存摺記載，安可瑞股份有限公
    司96年間1至3月均有匯款35,000元之紀錄，則抗告人所陳工
    作時間與薪資收入是否屬實，已非無疑。且抗告人自陳98年
    9月起變為約聘人員，每月工作19至20日，每日薪資2,000元
    ，則每月薪資至少為38,000元，抗告人卻陳報目前收入為
    20,000元，顯有陳報不實。是原審認定抗告人每月應有收入
    35,000元並無不當，抗告人有負擔清償方案之能力，卻不同
    意協商金額，顯欠缺協商誠意。
  (二)再者，內政部公告之97年度台北市最低生活費用為14,152元
    （含房屋租金），是原裁定以97年度台北市每人每月最低生
    活費標準計算抗告人每月最低生活費用，加計抗告人扶養父
    母每月生活費1,500元，而認每月生活費用為20,152元，自
    屬合理，抗告人仍嫌過低，要非可取。抗告人雖陳明因其父
    母去世，99年9月29日起未工作等語，但其仍得於喪禮完畢
    後回復工作，且其因減低扶養義務之必要支出，抗告人實際
    上得負擔之還款金額更應增加，要難認有無法負擔每月償還
    8,000元清償方案之情況。
四、綜上所述，抗告人並非無法負擔前置協商程序中銀行方面提
    出之清償方案，其拒絕簽訂協議，難謂有進行前置協商程序
    之真意，抗告人與最大債權金融機構不能開始前置協商程序
    ，係屬可歸責抗告人之事由，從而，原審裁定駁回抗告人更
    生之聲請，核無違誤。抗告意旨指摘原裁定不當，求予廢棄
    ，為無理由，應予駁回。
五、據上論結，本件抗告為無理由，依消費者債務清理條例第15
    條，民事訴訟法第495條之1第1項、第449條第1項、第95條
    、第78條，裁定如主文。
中    華    民    國    99    年    11    月    26    日
              民事第五庭審判長法      官  薛中興
                              法      官  鄧德倩
                              法      官  歐陽漢菁
以上正本係照原本作成。
本裁定不得抗告。
中    華    民    國    99    年    11    月    26    日
                              書  記  官  吳貞瑩

司法院資訊處製作；財團法人民間司法改革基金會備份。
